臺灣臺北地方法院民事判決　九十年度訴字第四八三九號
　　原　　　告　乙○○
　　被　　　告　台證綜合證券股份有限公司
　　法定代理人　甲○○
　　訴訟代理人　丙○○
右當事人間請求損害賠償等事件，本院判決如左：
    主    文
原告之訴駁回。
訴訟費用由原告負擔。
    事  實  及  理  由
一原告起訴主張：
  (一)其自民國七十九年開始在被告公司開立股票信用交易帳戶，向被告融資買賣股票
    。迨至九十年九月十三日因美國發生九一一恐怖攻擊事件，致台灣股市大跌，財
    政部發佈（九○）台財證（四）字第○○四九九二號行政命令，表示只要股票投
    資人提供新的擔保品，券商應予投資人六個月緩衝期，勿將股票斷頭賣出。
  (二)九十年九月十一日之後因其交易帳戶擔保維持率過低，被告陸續向其追繳差額，
    惟其依據前開財政部函示提供不動產予被告作為擔保，被告即不應繼續向其追繳
    差額，然被告非但不接受其所提供之擔保品，也不遵從前開財政部的行政命令，
    仍將其融資買進之世昕公司股票二萬五千股、敬鵬公司股票八千股、國碩公司股
    票八千股、中環公司股票五千股斷頭賣出，使其受到股票的差價損失。被告並提
    列其為違約交割戶，致其信用受損而不能在其他證券公司買賣股票。
  (三)被告未依據財政部函示意旨接受其所提供之擔保物，甚且擅自處分其所有之系爭
    股票，違反證券交易法第六十六條保護他人之法律，且係故意不法侵害其權利，
    並屬故意以背於善良風俗之方法加損害於原告。其遭被告擅自處分之股票於賣出
    當天與九十一年三月十二日收盤價價差、及其買進該等股票時繳付之自備款新台
    幣（下同）四十七萬五千五百元，均為其所受之損害；另被告在九十年九月廿四
    日向台灣證券交易所報列其違約，導致其信用減損，受有一百萬元的非財產上損
    害，爰依據民法第一八四條第一項前、後段、第二項及民法第一九五條規定，請
    求被告賠償。
二被告則抗辯：
  (一)依據財政部證券暨期貨管理委員會九十年九月十三日（九○）台財證（四）字第
    ○○四九九二號行政函示，券商得於一定條件下受讓標的證券或暫緩標的證券之
    處分，並非強制券商非得接受客戶提供之擔保品，原告未依被告公司規定提出土
    地之鑑價報告書及登記謄本供被告審核，且未補繳融資差額，被告依約處分擔保
    物，並無不當之處，亦非故意侵害原告之權利。
  (二)依證券商辦理有價證券買賣融資融券業務操作辦法第三十八條第二項第一款規定
    ，被告負有於原告未依約補繳融資差額時，向台灣證券交易所申報其違約之義務
    ，被告履行主管機關規範之該項義務，亦無不當，原告自不得主張其信用受損，
    請求被告賠償。
  (三)聲明為：原告之訴駁回。
三兩造間訂有融資融券契約，由原告在被告公司開戶從事股票融資交易；九十年九月
  以後原告之信用帳戶維持率過低，經被告通知須補繳差額，原告提出土地所有權狀
  予被告申請增加信用交易之擔保物，俾免遭追繳差額，未為被告接受，被告乃處分
  原告所有融資買進之股票融資買進之世昕公司股票二萬五千股、敬鵬公司股票八千
  股、國碩公司股票八千股、中環公司股票五千股，並於同年九月廿四日向台灣證券
  交易所申報原告違約等事實，為兩造所不爭執，並有融資融券契約書、開立證券信
  用交易帳戶申請書、續約協議書、信用處份補繳差額通知書、存證信函、買賣對帳
  單等件在卷可稽，均堪信為真正。
四原告對其信用交易帳戶在九十年九月間擔保維持率不足，依約被告有權向之追繳差
  額一事並不爭執，惟主張依據財政部證券暨期貨管理委員會九十年九月十三日（九
  ○）台財證（四）字第○○四九九二號行政函示，被告有義務接受其另行提供之擔
  保品，須暫緩處分擔保之股票云云。經查：
  (一)按前開公函係針對辦理有價證券買賣融資融券證券商得於一定條件下受讓標的證
    券或暫緩標的證券處分所為函示，依該函示說明欄第三項規定：「受讓標的證券
    或暫緩處分之方式：融資融券人於經證券商追繳時，亦得提供其他擔保品，並經
    證券商同意者，得暫緩處分」，並非受追繳之融資融券人所提供之其他擔保品，
    券商均有義務接受，原告所言，顯係曲解該函示意旨，要不足採。
  (二)原告於受追繳通知後欲提供其所有土地為擔保品，因未提出土地鑑價報告書及登
    記謄本供被告審核是否符合該公司對擔保品所設須有明確市場價格、有快速流通
    性、擔保品未辦理抵押或設質之要求，而遭被告拒絕，且其未依限補繳差額，被
    告遂依系爭融資融券契約第七條規定，處分原告融資買進之股票，乃係依約行事
    ，且與前揭行政函示內容並不相違，被告並未故意不法侵害原告之權利或故意以
    背於善良風俗之方法加損害於原告，亦未違反保護他人之法律，原告依據民法第
    一百八十四條第一、二項規定，請求被告賠償其融資買進股票所支付之本金四十
    七萬五千五百元及該等股票於遭處分賣出當天與九十一年三月十二日收盤價價差
    ，為無理由，不應准許。
五又證券商辦理有價證券買賣融資融券業務操作辦法第三十八條第二項第一款規定：
  委託人未依同法第二十四條規定於整戶擔保維持率不足時補足差額者，即為違約，
  證券商應即向證券交易所申報，證券交易所即行轉知證券金融事業及各辦理融資融
  券證券商。查原告於被告公司開立之股票信用交易帳戶因擔保維持率不足，經被告
  通知原告補繳差額後，原告仍未補繳，即屬違約，被告乃將原告之違約情節向台灣
  證券交易所申報，核與前開規定無悖，並非不法侵害原告之信用。從而，原告依據
  民法第一百九十五條規定，請求被告賠償其因信用受損所受有之非財產上損害一百
  萬元，於法無據，不應准許。
據上論結，原告之訴為無理由，依民事訴訟法第七十八條，判決如主文。
中　　　華　　　民　　　國　　九十一　　年　　　五　　　月　　二十八　　日
                                            民事第二庭法      官　陳婷玉
右為正本係照原本作成
如對本判決上訴，須於判決送達後廿日內向本院提出上訴狀
中　　　華　　　民　　　國　　九十一　　年　　　五　　　月　　二十八　　日
　　　　　　　　　　　　　　　　　　　　　　　　　　　法院書記官　王　儀
